【裁判字號】    98,抗,1111
【裁判日期】    980729
【裁判案由】    假扣押
【裁判全文】
臺灣高等法院民事裁定                  98年度抗字第1111號
抗  告  人  皇翔建設股份有限公司
法定代理人  甲○○
上列抗告人與相對人信義房屋仲介股份有限公司間假扣押事件，
對於中華民國98年5月12日臺灣臺北地方法院98年度裁全字第
3446 號裁定提起抗告，本院裁定如下：
    主  文
原裁定廢棄。
相對人在原法院之聲請駁回。
聲請及抗告費用由相對人負擔。
    理  由
一、按債權人就金錢請求或得易為金錢請求之請求，欲保全強制
    執行，得聲請假扣押。而請求及假扣押之原因，應釋明之。
    民事訴訟法第522條第1項、第526條第1項分別定有明文。查
    民事訴訟法第526條第2項修正前條文為：「債權人雖未為前
    項釋明，如就債務人所應受之損害已供法院所定之擔保者，
    得命為假扣押。」惟現已修正為：「前項釋明如有不足，而
    債權人陳明願供擔保或法院認為適當者，法院得定相當之擔
    保，命供擔保後為假執行。」，其修正理由為「依原第2項
    規定，債權人得供擔保以代釋明，惟債權人聲請假扣押，應
    使法院信其請求及假扣押之原因大致為正當，故仍應盡其釋
    明責任。然其釋明如有不足，為補強計，於債權人陳明就債
    務人可能遭受之損害願供擔保並足以補釋明之不足，或於法
    院認以供擔保可補釋明之不足並為適當時，法院均可斟酌情
    形定相當之擔保，命債權人供擔保後為假扣押，爰修正第2
    項。」，是依現行民事訴訟法第526條第2項規定，關於假扣
    押之原因，應由債權人提出可使法院信其主張為真實之證據
    ，以釋明之；尚難逕以擔保取代釋明之欠缺。又所謂假扣押
    之原因，依同法第523條第1項規定，係指日後有不能強制執
    行或甚難執行之虞或應在外國為強制執行之情形，如債務人
    浪費財產，增加負擔，或就其財產為不利益之處分，將成為
    無資力之狀態，或將移住遠地、逃匿無蹤、隱匿財產等是（
    最高法院19年抗字第232號判例參照）。債權人就假扣押之
    原因，依法有釋明之義務，亦即須提出可使法院信其主張為
    真實之證據，必待釋明有所不足，而債權人陳明願供擔保或
    法院認為適當者，法院始得定相當之擔保，命供擔保後為假
    扣押，若債權人未釋明假扣押之原因，即不符假扣押之要件
    。
二、本件抗告意旨略以：相對人對伊聲請假扣押，雖提出契約書
    影本以釋明「請求」之存在，惟對假扣押之原因，僅泛稱伊
    目前應付帳款及長短期負債約新台幣 (下同)191 億7,000萬
    元，遠高於資本額28億元，且每月利息支出高達4,800萬元
    云云，並未提出任何證據釋明伊有合於假扣押原因之情形，
    相對人假扣押之聲請實難謂合法而不應准許，為此提起抗告
    等語，爰求：廢棄原裁定。
三、經查，本件相對人於原法院主張：兩造於民國 (下同)97 年
    7月15日簽訂不動產委託銷售契約，由抗告人委託相對人銷
    售坐落臺北市○○區○○段一小段265之7等8筆土地上依法
    興建之建物，依約該案應已進行銷售，惟因雙方多次協議，
    但兩造對於銷售價格未有共識，致該案至今尚未能執行，相
    對人請求限期協議，惟仍無法協議，為此相對人通知抗告人
    應依約返還各項費用4,044萬264元，抗告人卻置之不理等語
    ，固據提出不動產委託銷售契約書影本、存證信函、發包明
    細表等件為證，然就假扣押之原因，相對人未能提出任何可
    資即時調查之證據，釋明抗告人有浪費財產，增加負擔，或
    就其財產為不利益之處分，將成為無資力之狀態，或將移住
    遠地、逃匿無蹤、隱匿財產等情事；僅據抗告人公開財務報
    告指稱，抗告人於98年3月31日應付帳款及長短期負債約191
    億7,000萬元，遠高於其資本額28億元，每月利息支出即高
    達4,800萬元，即認就假扣押之原因已為釋明。惟依抗告人
    公司公開財務報告資料可知，抗告人之資產總計265億2,925
    萬3,000元，負債總計為202億6,759萬3,000元，資產大於負
    債有62億6166萬元，核諸前揭說明，足徵僅憑該紙財務報告
    尚難作為釋明抗告人有將來不能強制執行或甚難強制執行之
    虞，相對人就本件假扣押原因之釋明尚屬欠缺，其聲請假扣
    押，核與民事訴訟法第526條第1項、第2項規定不符，應予
    駁回。原法院未察，命擔保後為假扣押，容有未洽，應由本
    院予以廢棄，並諭知如主文第2項所示。
四、據上論結，本件抗告為有理由，爰裁定如主文。
中    華    民    國    98    年    7    月     29    日
                    民事第十三庭
                        審判長法  官  黃騰耀
                              法  官  周舒雁
                              法  官  陳姿岑
正本係照原本作成。
本裁定除以適用法規顯有錯誤為理由外，不得再抗告。如提起再
抗告，應於收受後10日內委任律師為代理人向本院提出再抗告狀
。並繳納再抗告費新台幣１千元。
中    華    民    國    98    年    7     月    31    日
                              書記官  黃慶霽


司法院資訊處製作；財團法人民間司法改革基金會備份。
